【裁判字號】    90,上訴,2400
【裁判日期】    900824
【裁判案由】    妨害兵役
【裁判全文】
臺灣高等法院刑事判決                            九十年度上訴字第二四號
    上  訴  人
    即  被  告  甲○○
右上訴人因妨害兵役案件，不服臺灣板橋地方法院九十年度訴字第六七八號，中華民
國九十年六月八日第一審判決（起訴案號：臺灣板橋地方法院檢察署九十年度偵字第
二七三九號）提起上訴，本院判決如左：
    主  文
上訴駁回。
    事  實
一、甲○○係六十七年次役齡男子，其曾於民國八十八年間因偽造文書案件，經原審
    法院於八十九年三月二十七日以八十八年度訴字第一九九四號判處有期徒刑五月
    ，緩刑四年確定。甲○○於八十七年三月二十五日經台北縣政府北府兵二字第八
    六六五四號函核准報考大專延期徵集入營至八十七年九月三十日止。其後復以身
    體不適為由經台北縣政府核准延期徵集至八十八年一月二十一日止暨註銷陸軍第
    一八二五梯次徵集。嗣後並經台北縣政府八十八年八月十日北府兵二字第三０一
    三八三號函核定複檢結果仍列乙等體位。八十八年十一月十八日又以直系血親死
    亡為由申請延期徵集至八十八年十一月三十日止，經台北縣政府北府兵二字第四
    三七０六三號函核准在案。嗣經台北縣政府中和市公所通知應於八十九年二月九
    日陸軍第一八四三梯次入營，復以法院傳票申請延期徵集，迨司法案件結束後，
    經台北縣政府中和市公所將其列為八十九年九月十八日陸軍第一八五八號梯次徵
    集，指定其應於八十九年九月十八日上午九時三十五分前往台北縣板橋市板橋新
    火車站南一門集合，至宜蘭縣宜蘭金六結一五三旅報到而入營服役，經其父吳金
    柱簽收上開梯次陸軍常備兵徵集令後於同年九月八日轉知甲○○，詎其乃竟意圖
    避免常備兵現役之徵集，無故逾入營期限五日，未向宜蘭縣宜蘭金六結一五三旅
    報到。
二、案經台北縣政府移送臺灣板橋地方法院檢察署檢察官偵查起訴。
    理  由
一、上訴人即被告甲○○於本院審理時經合法傳喚，無正當理由，無故不到庭，惟其
    於原審審理時，已坦承於前開時間已知悉台北縣政府所發，指定應於八十九年九
    月十八日上午九時三十五分，前往宜蘭金六結一五三旅報到之第一八五八陸軍常
    備兵徵集令，且逾入營期限五日，迄未入營等情，惟矢口否認有妨害兵役之意圖
    ，辯稱：伊收受上開徵集令後，因身體不舒服，所以沒有入營，伊並非不當兵云
    云。
二、經查：
  (一)右開犯罪事實，有臺北縣政府九十年一月二十九日九十北府兵徵字第三一六九二
    號函暨所附台灣省台北縣中和市九十年一月十九日九十年妨害兵役案件調查表、
    台北縣八十九年第Ａ一八五八梯次陸軍常備兵徵集令、戶籍謄本各一份附卷（偵
    查卷第一頁至第四頁）可稽。
  (二)又被告固於八十七年三月二十五日經台北縣政府以北府兵二字第八六六五四號函
    准報考大專延期徵集入營至八十七年九月三十日止，其後復以身體不適為由經台
    北縣政府核准延期徵集至八十八年一月二十一日止暨註銷陸軍第一八二五梯次徵
    集（台北縣政府八十七年十二月二十四日北府兵二字第四０七三０四號函暨八十
    八年五月二十四日北府兵二字第一九０一三四號函），嗣經台北縣政府八十八年
    八月十日北府兵二字第三０一三八三號函核定複檢結果仍列乙等體位。八十八年
    十一月十八日被告申請「直系血親死亡延期徵集至八十八年十一月三十日止」一
    案，經台北縣政府北府兵二字第四三七０六三號函核准在案。嗣後被告經台北縣
    政府中和市公所通知應於八十九年二月九日陸軍第一八四三梯次入營，復以法院
    傳票申請延期徵集，經八十九年四月十二日北府兵徵字第一二七五三０號函核准
    。被告於司法案件結束後，經台北縣政府中和市公所將其列入八十九年九月十八
    日陸軍第一八五八梯次徵集，徵集令經被告之父吳金柱簽收，惟被告仍未依令報
    到，復未提出任何延期徵集之證明文件等情，有台灣省台北縣中和市前開妨害兵
    役案件調查表可參，並經證人即被告之父吳金柱於檢察官偵查中證稱：「那天早
    上本來我要帶他去當兵，他說自己去，結果到了晚上十時才回來，我問他為何不
    去，他說兵太多，不必去，我本來想載他到宜蘭營區，但他不願去」等語（見偵
    查卷第十三頁反面、第十四頁正面）屬實，足見被告當日並無身體不適或任何得
    申請延期徵集之事由。
  (三)雖被告於檢察官偵查中供稱：因頭暈、暈眩前往醫院，醫院稱需追蹤檢查，至未
    入營等語（見偵查卷第十四頁正面、反面），惟其於原審審理時供稱：「因我那
    時要去送病歷證明，但他們說不符。．．．」等語（見原審卷第二三頁），參以
    卷附之徵集令背面應徵役男入營須知及注意事項第八項載明：「逾期不到應徵役
    男，依妨害兵役治罪條例移送法院懲辦」，暨被告前開多次延期徵集之經過，被
告應知未申請延期入營或申請遭駁回，即應儘速前往報到。故縱如被告所辯，報
    到當日確實生病致無法報到云云，亦應依規定辦理延緩徵集，按被告於申請緩徵
    未獲准前，即應依規定報到，況被告本次並未申請緩徵。被告既已知應按時報到
    接受徵集，徒以身體不適暫緩服役云云為辯，難認有何正當理由，其有避免常備
    兵現役之徵集之意圖灼然。是本案罪證已臻明確，被告妨害兵役犯行洵堪認定，
    自應依法論科。
三、核被告甲○○所為，係犯妨害兵役治罪條例第四條第五款之意圖避免常備兵現役
    之徵集，而應受徵集，無故逾入營期限五日之罪。原審適用上開法條暨審酌被告
    之素行，犯罪之動機、目的、手段、智識程度，及不知應履行服兵役之國民義務
    而漠視徵集令，以及犯罪後之態度等一切情狀，量處有期徒刑八月，並依妨害兵
    役治罪條例第二十六條之規定，宣告褫奪公權一年，其認事用法均無違誤。被告
    上訴指摘原判決不當，為無理由，應予駁回。
四、被告甲○○經合法傳喚，無正當理由，故不到庭，爰不待其陳述逕行判決。
據上論斷，應依刑事訴訟法第三百六十八條、第三百七十一條，判決如主文。
本案經檢察官曾忠己到庭執行職務。
中      華      民      國      九十      年      八      月    二十四  日
                              臺灣高等法院刑事第六庭
                                  審判長法  官  陳  春  秋
                                        法  官  王  麗  莉
                                        法  官  徐  培  元
右正本證明與原本無異。
如不服本判決應於收受送達後十日內向本院提出上訴書狀，其未敘述上訴之理由者並
得於提起上訴後十日內向本院補提理由書（均須按他造當事人之人數附繕本）。
                                        書記官  秦  仲  芳
中      華      民      國    九十    年    八      月     二十七     日
附錄    本判決論罪科刑法條：
妨害兵役治罪條例第四條
意圖避免預備軍官、預備士官或常備兵、補充兵現役之徵集，而有左列行為之一者
，處六月以上、五年以下有期徒刑：
一、捏造免役或緩徵原因者。
二、故意毀傷身體者。
三、緩徵原因消滅，無故逾三十日，未自動申報者。
四、無故拒絕接受徵集令者。
五、應受徵集，無故逾入營期限五日者。
六、使人頂替本人應徵者。


司法院資訊處製作；財團法人民間司法改革基金會備份。
